臺灣高雄地方法院刑事判決　　　　　　　94年度訴字第1435號
公　訴　人　臺灣高雄地方法院檢察署檢察官
被　　　告　丁○○
選任辯護人　江雍正律師
　　　　　　張清雄律師
　　　　　　許乃丹律師
上列被告因妨害自由案件，經檢察官提起公訴（93年度核退偵字
第505 號），本院判決如下：
    主  文
丁○○共同私行拘禁，處有期徒刑捌月。
    事  實
一、丁○○因乙○○積欠其互助會款新台幣（下同）九萬六千元
    未還，竟與3 名不詳姓名年籍之成年男子，基於妨害自由及
    傷害之犯意聯絡，於民國92年11月9 日上午10時10分許，在
    高雄市○○區○○街22號前，趁乙○○欲打開其停放於路旁
    之車號YL－8838號自小客車車門之際，由前開3 名不詳姓名
    年籍之成年男子先動手拉住乙○○，並將乙○○推入上開自
    小客車之後座，又以乙○○置於車上之外套矇住乙○○之頭
    部，由前開3 名不詳姓名年籍之成年男子開車，並監控乙○○之行動，將乙○○押往位於高雄市楠梓區之不詳處所內加
    以拘禁，限制其行動自由。丁○○及前開3 名不詳姓名之成
    年男子於上開處所先持球棒毆打乙○○，嗣將蒙住乙○○頭
    部之外套取下，丁○○又於喝令乙○○脫下衣褲、僅著內衣
    褲後，命乙○○撥打電話籌錢以清償所欠互助會款，復恫稱
    ：如不還錢，要挖個洞將其活埋等語，同時再施以拳腳毆打
    ，致乙○○心生畏懼。乙○○先以其所持有，門號00000000
    00號之行動電話撥打其女友曾甲○○所持用，門號00000000
    00號行動電話，與之聯繫，並向曾甲○○表示：伊因積欠丁○○互助會款，遭丁○○押走等語。嗣因乙○○所使用之行
    動電話電力耗盡，丁○○即將門號0000000000號之行動電話
    交予乙○○改以該行動電話撥打前開曾甲○○持用之行動電
    話，並將撥通後之電話交由丁○○接聽，由丁○○與曾甲○○直接談判，雙方談妥於曾甲○○給付十萬元後，釋放乙○○。其間曾甲○○除自行籌款五萬元外，另向邱蒼茂借款五
    萬元，於湊足十萬元後，將該十萬元交予曾甲○○之胞妹丙○○（從母姓），由丙○○再以電話與丁○○確認交款之時
    間、地點後，丙○○即委託友人邱世斌於同日晚間10時許，
    騎乘機車前往高雄市○○區○○路與同盟路口之加油站前，
    將上開十萬元交予1 名駕駛紅色汽車之不詳姓名男子。待丁○○得悉取得上開款項後，遂於當晚11時45分許，駕駛前開
    乙○○之自小客車，將乙○○載往高雄市左營區某處後釋放
    。計乙○○遭拘禁逾13小時，而乙○○於遭拘禁期間，因遭
    毆打，復受有多處瘀傷及左邊眉毛撕裂傷等傷害。
二、案經乙○○訴由高雄市政府警察局移送臺灣高雄地方法院檢
    察署檢察官偵查起訴。
    理  由
壹、程序部分：
一、關於證人即被害人乙○○、證人曾甲○○、丙○○之警詢筆
    錄有無證據能力部分：
    按被告以外之人於審判外之言詞或書面陳述，除法律另有規
    定者外，不得作為證據，刑事訴訟法第159 條定有明文。次
    按刑事訴訟法第159 條之3 第3 款規定「滯留國外或所在不
    明而無法傳喚或傳喚不到者」，稽其前後文義及立法意旨，
    所謂「傳喚不到」，顯係指「滯留國外或所在不明而傳喚不
    制」而言，亦即以「滯留國外或所在不明」為其前提，倘無
    滯留國外或所在不明之情形，只是單純傳喚不到，自無該條
    款之適用，有最高法院93年台上字第5351號判決要旨足資參
    照。本案證人乙○○（即告訴人）、曾甲○○、丙○○經本
    院依其戶籍址及卷載居所地址通知，證人乙○○、丙○○均
    因遷移不明無法收受送達；證人曾甲○○部分，經向卷附住
    所、居所地址通知，其中向其居所地址通知者，因遷移不明
    遭退件，其所設立之戶籍址（高雄市○○區○○路395 號）
    則與其於檢察官偵查中所陳報之住所地址不符，分別有卷附
    送達回證7 件、個人基本資料查詢結果3 份可稽（見本院卷
    第47至53頁、第54至56頁），公訴人復未能舉證證明證人乙○○、曾甲○○、丙○○前於司法警察調查中之陳述有何較
    可信之特別情況存在，則證人乙○○、曾甲○○、丙○○於
    警詢筆錄所為之陳述，自屬審判外之陳述，不得採為證據。
    公訴人固主張證人乙○○、曾甲○○、丙○○於司法警察調
    查中所為之陳述，因證人所在不明而傳喚不到，爰依刑事訴
    訟法第159 條之3 第3 款規定，得採為證據，然據被告於本
    院審理中陳稱：乙○○有許多住址，伊曾與乙○○取得聯繫
    等語（見本院卷第35頁），足見證人乙○○雖未居住於其原
    所陳報之住、居所，並非所在不明；證人曾甲○○既為乙○○之同居女友，與乙○○同住，亦無所在不明之情；證人丙○○雖未居住於卷附住、居所地址，然公訴人既未能查證丙○○是否確實再無其他可資聯繫到庭之方式，自難僅憑郵務
    送達回證所載結果，逕認證人丙○○有何所在不明而傳喚不
    到之情事存在，揆諸前引最高法院判決要旨，證人乙○○、
    曾甲○○、丙○○經傳喚卻未遵期到庭乙情，自與刑事訴訟
    法第159 條之3 規定不符，故難認乙○○、曾甲○○、丙○○警訊中之陳述有證據能力。
二、本案當事人、辯護人就證人邱世斌、邱蒼茂、方瑞綿、謝瓊
    寬於警詢中所為陳述之證據能力並不爭執（見本院卷第21頁
    ），依刑事訴訟法第159 條之5 第2 項規定，當事人或辯護
    人於法院調查證據時，知有同法第159 條第1 項不得作為證
    據之情形，而未於言詞辯論終結前聲明異議，即視為有同法
    第159 條之5 第1 項之同意，均得採為證據。另當事人就證
    人乙○○、曾甲○○、丙○○、邱世斌於偵查中向檢察官所
    為陳述之證據能力亦不爭執（見本院卷第21頁），綜觀卷證
    資料亦查無有何顯不可信之情況存在，依刑事訴訟法第159
    條之1 第2 項規定，前開證人於檢察官面前所為陳述，亦均
    得為證據。
三、本案卷附和信電訊股份有限公司、遠傳電信股份有限公司之
    通聯紀錄，及被告、被害人乙○○、證人曾甲○○所持行動
    電話之收、發話基地台位置等資料為行動電計收、發話時，
    電話公司之機房電腦所為紀錄，並將上開紀錄以電腦列印輸
    出，其屬機械性列印之資料，不屬傳聞證據，自得採為證據
    。另本案當事人、辯護人均明知卷附驗傷單、高雄市政府警
    察局93 年8月1 日高市警刑偵九字第0930025442號函覆通聯
    紀錄研析報告係屬被告以外之人於審判外之書面陳述，惟均
    未於言詞辯論終結前聲明異議，依刑事訴訟法第159 條之5
    第2 項規定，亦得為證據。
貳、實體部分：
一、訊據被告丁○○固不否認告訴人乙○○積欠伊互助會款九萬
    六千元，惟矢口否認有何妨害自由及傷害、恐嚇犯行，辯稱
    ：乙○○最後一次還錢大約是兩年前，乙○○與曾甲○○在
    標下互助會後就沒有與伊聯絡了，92年11月9 日伊在工地工
    作，伊未曾前去裕民街22號云云（見本院卷第20頁、第21頁
    ）。經查：
  (一)本案被害人乙○○就其於高雄市○○區○○街22號前，如何
    遭前開不詳姓名年籍之3 名成年男子，強行推入汽車後座，
    並載往高雄市楠梓區某處所拘禁逾13小時，復於拘禁期間遭
    被告與前開不詳姓名年籍之3 名成年男子持球棒圍毆、拳打
    腳踢，並恫嚇要將其活埋，使其心生畏懼等情，業據證人乙○○於偵查中證述在卷，並證稱：「…92年11月9 日我從我
    朋友邱蒼茂住處泡茶出來，我開車門剛要上車，他們就…由
    後拉住我，推我入（汽車）後座，然後用我車上的外套蓋住
    我，…因我頭被蓋住，我不知道他們開往何處，但是開了20
    多分鐘，到那個地方後，他們將我帶到廚房，但那裡面沒有
    任何廚具，一進去他們就拿球棒打我，打到廚房內，之後才
    將外套拿開，我才看到丁○○。…丁○○叫我將外衣及外褲
    脫掉，剩下內褲，說我欠他二十萬元的會錢，我跟他說我只
    欠他八萬六千元而已，他說我之前付的皆不算，就叫我打電
    話叫人還二十萬元，否則就要挖個洞，將我活埋」、「之後
    我用我的行動電話0000000000號打電話給曾甲○○，說我被
    丁○○抓走了，丁○○說我欠他二十萬元，但我沒有欠他那
    麼多。後續的電話就由丁○○與曾甲○○談了。之後我的行
    動電話沒有電，丁○○拿他的電話說我與曾甲○○通電話，
    …（丁○○）放我的時候，他一樣用外套蒙住我，開了10幾
    分鐘的車才放我下來，並說他們離開1 分鐘後，我才可以拿
    掉外套…」等語（見台灣高雄地方法院檢察署93年度核退偵
    字第505 號卷，以下簡稱核退偵字卷第35頁），核與證人曾
    甲○○於偵查中證稱：「當時（92年11月9 日）乙○○打我
    的0000000000號行動電話給我，說丁○○在他旁邊，說欠他
    的錢沒有還清就要押人，阿保（即被告丁○○）就將電話拿
    過來聽，叫我準備四十多萬，我說他（即乙○○）沒有欠那
    麼多，經討價還價，…我跟他說十萬元給他，明天再給他十
    萬元，我就拿我自己的五萬元及向朋友借的五萬元，共十萬
    元，將錢交給丙○○，…後來乙○○在（晚上）12點多就被
    放回來了…」等語（見核退偵字卷第44頁）相符；邱蒼茂於
    警詢中亦陳稱曾甲○○確曾向伊借款五萬元無訛（見核退偵
    字卷第10頁）。又丙○○就如何委託邱世彬交付款項乙情，
    業據證人丙○○於偵查中證稱：「（92年11月9 日）曾甲○○她說（乙○○）被阿保（即丁○○）押走，之後我就打電
    話給阿保，他說乙○○欠他十八萬元，…不還錢他不放人，
    …到了晚上6 、7 點曾甲○○打電話給我說乙○○被打得很
    厲害，對方說要十萬元的現金，還要我簽十八萬元的本票，
    …一直到（晚上）10點左右，曾甲○○拿了十萬元給我…」
    、「…我叫邱世斌騎機車載我到中華路及同盟路口的加油站
    …」、「交完錢及本票後，我跟阿保確認，大約半小時後，
    阿保就放人了」等語（見核退偵字卷第45頁），證人邱世斌
    於警詢中則供述：92年11月9 日晚間10時30分許，丙○○曾
    交予伊十萬元，但並未交予伊本票，丙○○表示因為乙○○
    被人押走，故委託伊送錢去給對方，伊遂自己一人將十萬元
    送到高雄市○○路與同盟路口的加油站，將錢交給一名男子
    ，…該名男子打電話給丙○○後，將電話交給伊，丙○○叫
    伊將錢交給該名男子等語（見核退偵字卷第11頁），雖證人
    丙○○、邱世斌所為證詞就有無交付丙○○所簽發之空白本
    票1 紙，以及究係邱世斌一人獨自前往，或係偕丙○○齊赴
    被告所指定之交款地點等節稍有歧異，惟按「告訴人、證人
    之陳述有部分前後不符，或相互間有所歧異時，究竟何者為
    可採，法院仍得本其自由心證予以斟酌，非謂一有不符或矛
    盾，即應認其全部均為不可採信；尤其關於行為動機、手段
    及結果等之細節方面，告訴人之指陳，難免故予誇大，證人
    之證言，有時亦有予渲染之可能；然其基本事實之陳述，若
    果與真實性無礙時，則仍非不得予以採信」，有最高法院著
    有75年台上字第1599號判例足參，證人邱世斌既親自前往付
    款地點交付款項，則其就親身經歷所為證述當較貼近實情，
    其證詞亦與被告於本院審理中供承被害人乙○○積久伊互助
    會款九萬六千元乙節大致相符（見本院卷第21頁），是以證
    人邱世斌之證詞應較可採。又被害人乙○○於拘禁期間遭被
    告毆打成傷，並於獲釋後前往高雄市立聯合醫院就醫，亦有
    高雄市立聯合醫院診斷證明書1 紙足憑（見警卷18頁）。綜
    上，被害人乙○○指述被告因其積欠互助會款未還，而限制
    其行動自由逾13小時，拘禁期間復毆打、恫嚇伊，使伊心生
    畏懼，而聯絡友人為其籌款十萬元以換取自由等情，尚屬非
    虛。
  (二)被告固辯稱：伊於案發時點並不在場，係在工地工作云云（
    見本院卷第21頁），但查：
  1.被告自承門號0000000000號行動電話於92年11月間係由其本
    人使用（見本院卷第21頁、核退偵字卷第27頁），而被害人
    之女友曾甲○○於上開時點所持用之電話為門號0000000000
    號行動電話，亦據曾甲○○陳明在卷（見核退偵字卷第44頁
    、本院卷第22頁），而依卷附和信電訊股份有限公司通聯紀
    錄顯示，被告自92年11月9 日下午2 時25分許起迄同日晚間
    10 時57 分許止，曾以其所持用之0000000000號行動電話與
    曾甲○○所持用之0000000000號行動電話密切聯繫之時段分
    別為，同日下午2 時25分許至下5 時48分許、晚間6 時8 分
    許至晚間7 時31分許、晚間10時41分許至10時57分許，合計
    其通聯次數高達45通（見警卷第25頁），核與被害人乙○○
    、證人曾甲○○均證稱：自乙○○遭被告強行拘禁後，渠等
    為談判付款數額，曾多次密切聯絡等情相符。被告雖辯稱：
    伊與曾甲○○偶爾會以電話交會錢的事情云云，惟其所辯既
    與前開通聯紀錄不符，復與被告供述曾甲○○與乙○○自標
    走互助會款後，就不見人影，最後一次還款係在92年11月9
    日案發之前云云，相互扞格（見本院卷第70頁），是被告所
    辯尚難採信。
  2.另經分析被告、告訴人乙○○、證人曾甲○○於案發當日之
    通聯紀錄，可知乙○○所使用，易付卡門號為0000000000號
    行動電話自上午10時57分6 秒起迄晚間10時56分15秒止，其
    發、受話話基地台位置均在高雄市○○區○○路885 巷8 號
    屋頂，而被告所持用之門號0000000000號行動電話自上午10
    時35分起至晚間11時2 分止之發、受話基地台位置，均在高
    雄市○○區○○街150 巷44弄39號12樓，兩基地台之直線距
    離約480 公尺，而被告使用之門號於案發當日上午10時10分
    23秒前之發、受話基地台位置則多位於高雄市鼓山區○○○
    路11之5 號，與被害人乙○○所稱遭被告強行押走之地點高
    雄市○○街22號前，二地相距約380 公尺，經研判乙○○應
    係於案發當日10時10分23秒至10時35分48秒間遭強押至高雄
    市楠梓區某處，被控制行動，於當日晚間10時56分15秒後始
    獲釋，有高雄市政府警察局93年8 月1 日高市警刑偵九字09
    30025442號函在卷可稽（見核退偵字卷第1 頁），又依前開
    函附基地台電波發射之涵蓋區域範圍以觀，被告與被害人因
    其所持用之行動電話分屬和信電訊股份有限公司、遠傳電信
    股份有限公司（見警卷第30頁、第22頁，核退偵字卷第15頁
    ），其所使用之行動電話收、發話基地台自有不同，惟案發
    當時被告之行動電話所使用之收發話基地台（即高雄市○○
    區○○街150 巷44弄39號12樓）與被害人乙○○之行動電話
    所使用之收、發話基地台（即高雄市○○區○○路885 巷8
    號屋頂）所接收之行動電話電波涵蓋範圍確有重疊，且被告
    遭控制行動之地點即位於上開重疊區域內（見核退偵字卷第
    19 頁）， 益見被告於案發時點確與被害人乙○○同處一地
    。被告辯稱：案發當時伊其持有之行動電話收、發話基地台
    位置與被害人乙○○之行動電話收、發話基地台位置不同，
    足見伊於被害人乙○○遭人拘禁時，伊並不在場云云，核與
    前揭證據資料不符，洵非可採。
  (三)綜上，被告私行拘禁、以加害生命之事恐嚇被害人乙○○，
    致生危害於其安全，致乙○○因此心生畏懼及傷害乙○○之
    犯行，已臻明確，堪為認定。
二、核被告所為，係犯刑法第302 條妨害自由罪、第305 條恐嚇
    罪、第277 條第1 項傷害罪。被告基於為自己犯罪之意思，
    與姓名年籍不詳之3 名成年男子共同謀議，並與之共同實施
    私行拘禁、恐嚇、傷害行為，為共同正犯。被告以恐嚇及傷
    害被害人之手段，達到妨害自由之目的，其所犯前開三罪間
    ，有方法、結果之牽連關係，應依刑法第55條規定，從一重
    之刑法第302 條妨害自由罪處斷。爰審酌被告與被害人乙○○間固有互助會之債權債務關係，然被告竟為追討債務，而
    夥同他人以私行拘禁之方式剝奪被害人乙○○之行動自由達
    13 小 時餘，進而恐嚇、傷害被害人，其行為實屬不當，且
    被告犯後猶飾詞否認犯行，未與被害人達成和解，未見悔意
    ，惟本案乃肇因於被害人積欠互助會款所致等其他一切情狀
    ，量處如主文所示之刑，以資儆懲。公訴人具體求處有期徒
    刑2年，尚嫌過重，容有未洽，並此敘明。
參、據上論斷，應依刑事訴訟法第299 條第1 項前段，刑法第28
    條、第302 條第1 項、第305 條、第277 條第1 項、第55條
    ，罰金罰鍰提高標準條例第1條，判決如主文。
本案經檢察官勒隆坤到庭執行職務。
中　　華　　民　　國　　94　　年　　10　　月　　26　　日
                  刑事第八庭  審判長法  官  李政庭
                                    法  官  李育信
                                    法　官  賴文姍
以上判決正本證明與原本無異。
如不服本判決，應於送達後10日內，向本院提出上訴狀。
中　　華　　民　　國　　94　　年　　10　　月　　26　　日
                                    書記官  王高山
附錄本案論罪科刑法條全文
中華民國刑法第302條
(剝奪他人行動自由罪)
私行拘禁或以其他非法方法，剝奪人之行動自由者，處 5 年以
下有期徒刑、拘役或 300 元以下罰金。
因而致人於死者，處無期徒刑或 7 年以上有期徒刑，致重傷者
，處 3 年以上 10 年以下有期徒刑。
第 1 項之未遂犯罰之。
